【裁判字號】    89,家抗,61
【裁判日期】    890713
【裁判案由】    收養認可
【裁判全文】
臺灣高等法院臺中分院民事裁定  八十九年度家抗字第六十一號
      抗  告  人  甲○○
                  乙○○
      右一人代理人
                  林  毅  住台.
                  陳春華  住同.
右抗告人因收養認可事件，不服中華民國八十九年六月十二日臺灣臺中地方法院所為
之八十九年度養聲字第一八二號裁定，提起抗告，本院裁定如左：
    主      文
原裁定廢棄，發回臺灣臺中地方法院。
    理      由
一、抗告人於原法院聲請意旨略以：甲○○願收養乙○○為養女而與被收養人之父母
    商定，並徵得被收養人同意，爰依法請求認可等語，並提出戶籍謄本、親屬關係
    公證書、收養公證書、生父母同意書、被收養人同意書、被收養人配偶同意書、
    收養子女協議書及委託書等件為證據。
二、抗告意旨略以：原法院以被收養人於收養時已滿廿六歲，逾被收養之年齡限制。
    然依大陸收養法第七條第一項規定：「收養三代以內同輩旁系血親之子女，可以
    不受本法第四條第三項、第五條第三項、第九條和被收養人不滿十四周歲的限制
    。」依上開法條之規定，十四周歲以上以至成年人均可被收養。並再補呈收養協
    議契約書，求為廢棄原裁定。
三、按收養之成立依各該收養者被收養者設籍地區之規定，台灣地區與大陸地區人民
    關係條例第五十六條第一項定有明文。原法院以被收養人於八十九年四月廿日同
    意為甲○○收養時，已年滿廿六歲，而不符大陸地區收養法第四條之規定，且無
    收養書面契約，故認本件收養人與被收養人兩造大陸地區所立之收養合意，因違
    反前開法條及第十五條、第廿四條第一項之規定而當然無效，依民法第一千零七
    十九條第五項第一款之規定駁回抗告人之聲請。惟按「收養三代以內同輩旁系血
    親之子女，可以不受本法第四條第三項、第五條第三項、第九條和被收養人不滿
    十四周歲的限制。」大陸地區之收養法第七條第一項定有明文，查被收養人之生
    父歐啟寧為抗告人甲○○之四親等旁系血親，屬於三代內之同輩血親，是本件收
    養自有前開法條之適用，故被收養者之年齡即無受第四條「不滿十四周歲」之限
    制。且本件抗告人於聲請時已提出經財團法人海峽交流基金會所認證之收養關係
    公證書及收養子女協議書在卷可稽，原法院未就上開之規定及事證詳為審酌，遽
    為認定被收養者之年齡已逾得被收養之年齡限制，且無收養書面契約逕駁回抗告
    人本件收養認可之聲請，難謂允洽。抗告論旨，指摘原裁定不當，求予廢棄，非
    無理由，應由本院予以廢棄，發回原法院查明後為適當之處理。
四、據上論結，本件抗告為有理由，依非訟事件法第二十八條，民事訴訟法第四百九
    十二條第二項，裁定如主文。
中      華      民      國    八十九    年      七      月      十三    日
~B家事法庭審判長法  官  陳照德
~B2             法  官  蔡王金全
~B3             法  官  曾謀貴
右為正本係照原本作成。
如不服本裁定應於裁定送達後十日內向本院提出抗告理由狀（須按他造人數附具繕本
），並繳納抗告裁判費新臺幣肆拾伍元及送達用雙掛號郵票拾份（每份拾肆元）。
~B                書記官  林振甫
中      華      民      國    八十九     年       七      月   十四     日
                                                                        Ｈ


司法院資訊處製作；財團法人民間司法改革基金會備份。
